臺灣臺北地方法院民事判決　　　　　　　　　　　八十八年度重訴字第一九四七號
　　原　　　告　甲○○
　　訴訟代理人　乙○○
　　原　　　告　丙○○
　　　　　　　　丁○○
　　右三人共同
　　訴訟代理人　田振慶律師
　　複代理人　　楊偉奇律師
　　被　　　告　裕山建設股份有限公司
　　法定代理人　戊○○
　　訴訟代理人　張權律師
　　複代理人　　邵華律師
　　　　　　　　羅文美律師
當事人間損害賠償事件，本院於民國九十三年四月十二日言詞辯論終結，判決如下：
    主  文
被告應給付原告各新台幣壹拾萬元，及自民國八十八年八月十一日起至清償日止，按
年息百分之五計算之利息。
原告其餘之訴駁回。
訴訟費用由被告負擔十五分之一，餘由原告負擔。
本判決第一項得假執行；但被告分別以新台幣壹拾萬元為原告供擔保後，得免為假執
行。
原告其餘假執行之聲請駁回。
    事  實
甲、原告方面：
一、聲明：
（一）被告應於座落於台北縣汐止鎮○○段下寮小段一一二三、一一二三之三、一一
      二三之五、一一二四、一一二五、一一二六地號基地上之薄荷社區內，施作如
      附表一、二所列之工作項目並交付附表三所列項目予薄荷社區管理委員會。
（二）被告應給付原告甲○○新台幣（下同）一百十四萬五千二百九十六元，給付原
      告丙○○一百九十一萬三千二百九十六元，給付原告丁○○一百零九萬七千二
      百九十六元，及自民國八十六年九月廿七日起至清償日止，按年息百分之五計
      算之利息。
（三）前項聲明，原告等願供擔保，請准宣告假執行。
二、陳述：
（一）八十四年初，被告於台北縣汐止鎮○○段下寮小段一一二三、一一二三之三、
      一一二三之五、一一二四、一一二五、一一二六地號土地上，興建推出名為「
      薄荷社區」之預售屋。原告甲○○、丙○○、丁○○三人，乃分別於八十四年
      五月廿七日，八十四年三月廿八日及八十四年二月十五日，買受薄荷社區預售
      屋各乙戶，並分別與被告簽訂房屋土地買賣合約書。被告於廣告銷售期間，即
      標榜該處是一有如桃花源般，有松鼠出沒、獮猴藏匿之林間露地，除自然環境
      優越外，該公司並一再強調其公共設施完善，例如計劃在中庭興建一排「一四
      ○米長的櫻花庭園」，並有社區九人座巴士等。詎房屋於八十六年八月興建完
      工後，原告等陸續遷入居住，卻始終未見被告當初廣告銷售上各項「高品質公
      施興建交付予全體住戶時，原告等始查知被告確有債務不履行及違反公平交易
      法、消費者保護法中不實廣告之情。
（二）被告可補正之項目如下，爰請求被告施作如附表一、二所列之工作項目並交付
      附表三所列項目予薄荷社區管理委員會。
  １、未依廣告內容給付：(1)１４０米長櫻花步道為被告在設計規劃建築時即應做一
      通盤考量，不能以無法違法興建為由，認為無歸責事由，不負損害賠償責任。
      (2)種植榕樹５０棵。(3)興建錦鯉魚池、設置安全系統監護、可供步行抵達戲水
      溪之步道。(4)室內牆面未漆I.C.I.乳膠漆。(5)未交付多功能會議及視聽中心之
  ２、未依契約內容給付：(1)原告主張補正施作木質美術線板於各樓層電梯間門廳平
      頂，契約內載應改用「同等級」建材，惟被告所採用之建材，較契約所載品質
      差。(2)公設機電電線採用一‧六MM規格電線，影響電線日後載電量之功能，應
      改採用二‧○MM規格。(3)室內電器管路，以蛇管之軟管充代正字標記P.V.C.管
      、開關插座面版非正廠。(4)室內浴室僅有抽風機，並無抽風口。
  ３、未依銷售平面圖給付：(1)警衛中心建物應為R.C.結構。(2)交付露天咖啡區設備
      （咖啡桌、椅、太陽傘具及煮咖啡炊器各二組）、品茗奕棋區設備（露天茶桌
      椅、象棋、圍棋、跳棋各二組）及陽光槌球場設備（槌球設備、門具二組）。
      因被告配置圖既有此等區域配置，對於消費者而言，被告義務不僅限於提供硬
      體空間，更重要為各軟體設備。
  ４、未依電器設備工程圖及水電設備工程圖施作：公共區域電燈開關面板未附夜間
      指示燈，且地下層停車場內所有二英吋以上橫管，未依建築圖示穿樑並作套管
      施工。
  ５、原告丙○○室內設施瑕疵：原告丙○○屋內（台北縣汐止鎮○○路三八號五樓
      ）之六角窗，自交屋以來，每逢雨季即漏滲水不斷，被告雖有修繕數次，惟始
      終無法改善。
（三）損害賠償部分：
  １、交通費之損害：原告之社區乃位處汐止市○○路上（汐止往石碇之山路上），
      路寬不足，致公車根本無法抵達。今該附近地區之社區（如馥記山莊）巴士，
      皆以汐止火車站為社區巴士第一站之接駁點（可搭火車至南港昆陽站坐捷運，
      及北上基隆），尚且同屬汐止地區日月光社區之社區巴士，還有至台北市東區
      之接駁點。故原告三人及家人之搭乘地點及請求之車資，乃統一以汐止火車站
      （實際上原告甲○○仍搭乘至公司處所）為計算基準點，來回平均車資為一百
      五十元，當屬合理。綜此，原告三人及家人所支出之日常交通費用（自八十六
      年八月計算至九十二年三月底，共計六十八個月）分別為：
（１）原告甲○○部分：原告甲○○於八十六年至八十九年間，任職於南京東路五段
      美商施貴寶公司，之後任職於汐止市○○路○段之捷登科技公司（汐止火車站
      旁），故每日上班搭乘計程車，事屬合理。另原告之子章鴻三，現齡十八歲，
      為中華技術學院學生（位於南港中央研究院旁），八十六年至九十年間，分別
      就讀汐止火車站旁之汐止秀峰國中與松山火車站旁之協和工商。二子章鴻才，
      原就讀汐止秀峰國小，秀峰國中，現就讀基隆高中。故原告請求該二子之每日
      上下學共同搭乘計程車之交通費（不含寒暑假），共計四十個月（八十六年計
      四個月，餘每年計九個月），亦屬合理。甲○○個人：150元（每日上下班車
      資）×20天（每月工作天數）×68月=204,000元。甲○○二子（章鴻才、章鴻
      三）：150元×20天×40月=120,000元。合計：204,000元＋120,000元
      =324,000元。
（２）原告丙○○部分：原告丙○○與妻子田靜怡，分別任職於美商安麗公司（位敦
      化南路）與華視文化公司（位於光復南路），由於原告丙○○乃職司視聽媒體
      工作人員，故每日十點上班，妻子田靜怡每日九點前，先徒步送雙胞胎女兒至
      附近幼稚園上課，再搭乘計程車至汐止火車站轉搭公車上班，故總計二人分別
      請求陸拾捌個月之計程車費用支出。丙○○：150元×20天×68月=204,000元
      ，田靜怡：150天×20天×68月=204,000元合計：204000元＋204000元
      =408,000 元。
（３）原告丁○○部分：原告丁○○任職於汐止康晉宇宙科技公司，子女原就讀五堵
      再興幼稚園，現就讀秀峰國小，原告自八十六年起，每日上班前皆需先至學校
      六十八個月之計程車資。丁○○：150元×20天×68月=204,000元。
  ２、被告已承認無法施作一百四十米櫻花步道，屬給付不能，被告收受原告之價金
      部分，自應扣除該項費用，並返還予原告，經詢問園藝造景公司造價，預計施
      作完成，需要九十萬元，故原告主張應按比例各返還一萬元。
  ３、原告當初購買花台之價金，皆是按室內面積單價，即每坪十六萬九千元購得，
      今原告等花台結構既屬廢土回填，顯見日後之壽命必定減半，且屬重大瑕疵與
      不完全給付，故依當初買價減半，始為合理，被告應賠償六萬三百二十四元予
      原告。
  ４、原告三人主張之三倍懲罰性違約金，請求之費用總額如下：
（１）甲○○：324,000元（交通費）＋10,000元（櫻花步道）＋60,324元（花台底
      牆非RC）=394,324元（損害總額）394,324×3=1,182,972元（三倍懲罰性賠償
      金），但原告願減縮為750,972元。394,324元＋750,972元=1,145,296元（總
      計）
（２）丙○○：408,000元（交通費）＋10,000元（櫻花步道）＋60,324（花台底牆
      非RC）=478,324 元（損害總額）478,324元×3=1,434,972元（三倍懲罰性賠
      償金）478,324元＋1,434,972元=1,913,296元（總計）
（３）丁○○：204,000元（交通費）＋10,000元（櫻花步道）＋60,324元（花台底
      牆非RC）=274,324 元（損害總額）274,324元×3=822,972元（三倍懲罰性賠
      償金）274,324元＋822,972元=1,097,296元（總計）。
（三）對被告抗辯之陳述：
  １、被告縱已將公共設施點交予社區管理委員會，並不因此拘束原告。被告所謂之
      「委員會」，根本未經原告社區依法定程序組成，即使公共設施已點交予該委
      員會，並不代表原告已受領。且原告從未授權前開管理委員會受領公共設施，
      故縱前開管委會合法成立，而受領被告所交付之公共設施，亦不可據此認定原
      告已受領，而認原告亦應受拘束。次查原告等當初於交屋時，因被告有各項公
      共設施未依約履行，原本拒絕簽署交屋確認書，係被告告知原告；「公共設施
      之移交清點，俟社區管理委員會成立再行之，簽訂該確認書，並不影響權益」
      ，於是原告才簽署。其中原告丁○○較了解法律，於是在確認書中將「公共設
      施」四字刪除，由此足證當時交屋項目並不包括公共設施。另一方面，嗣後合
      法成立之社區管委會，亦就被告多項應做未做，或需改善部分之公共設施，正
      式去函要求被告改善。豈料，被告竟百般推拖，拒不補正。由上開情事足稽，
      原告等於簽認交屋確認書，並未就公共設施驗收。更何況，原告所主張被告給
      付瑕疵中關於附表中之五、八、九、十及十三項設施，若施以通常檢查，根本
      無法發現，因此被告仍須負不完全給付債務不履行及物之瑕疵擔保責任。其餘
      項目，皆為被告於推出，即有所規劃，此可從被告提供予原告之各式廣告圖冊
      、銷售平面圖、契約、水電配置圖明載得證。既然被告銷售房屋時即知應給付
      該等公共設施，但卻未有規劃、設置，以致無法給付，核此被告應有故意不告
      知瑕疵情事，故縱使原告在受領房屋時，發現瑕疵未即時通知被告，被告仍須
      負物之瑕疵擔保責任及不完全給付債務不履行責任。
  ２、對於台北市建築工會就補正被告瑕疵所需預算，鑑價結果太低。詳述如下：(1)
      植栽工程：原告估價結果為九十萬，惟公會鑑價結果為十九萬三千五百元，因
      鑑定報告估算每株櫻花樹為三千五百元，惟原告委託景觀工程公司估價為每株
      一萬一千元（157500+18000 +18000=193500）。(2)ＲＣ樓梯步道及扶手：原告
      估價結果為二百二十萬，公會鑑價結果為十七萬二千五百元，因鑑定報告未就
      錦鯉魚池工程及戲水溪週遭景觀估價(3)更換開關線路：原告估價結果為九萬，
      惟公會鑑價結果為五萬四千一百九十六元，因鑑定報告估算之數量較原告委由
      專人估算之數量短少二千八百一十二公尺。
三、證據：提出房屋、土地買賣合約書影本各乙份、廣告書影本乙份、照片二十七張
    、存證信函影本乙份、收費証明單乙份、估價單影本八份、行政院公平交易委員
    會函影本一件、管委會發函影本二份、交通費收據影本一份、計程車資單據四份
    為證。
乙、被告方面：
一、聲明：駁回原告之訴及假執行之聲請，如受不利判決，被告願供擔保，請准免為
    假執行。
二、陳述：
（一）為提供住戶優良之居家環境，被告所提出之給付，符合債之本旨，無不完全給
      付之情事：
  １、一百四十米長之櫻花庭園：系爭廣告固然載明：「一排一四○米長的櫻花庭園
      」等語，由上之用語，僅係表示在一百四十米長的範圍內將種植一排櫻花樹，
      至於應種植多少棵，於廣告中顯然不足以確定，已難認符合債之標的之「確定
      」要件。然被告於八十五年十二月一日與訴外人旭皓造景有限公司簽約，約定
      由該公司負責該社區之園藝造景工程時，即發包種植櫻花二十五株，參以原先
      預定二十五株櫻花樹分種兩邊，約十一米一株，足見被告確有履約之誠意。至
      於其餘櫻花樹所以未能按預定計畫種植，實因Ｂ棟前方屬地下室頂蓋，覆土未
      達六十公分，須加蓋花台，始得栽種櫻花，此屬公共設施變更，將涉及住戶權
      益，被告自不能違法興建，而被告又非園藝造景之專家，對覆土深度不足之情
      形，實無從預見，故未能如數種完剩餘之十三株櫻花樹，顯屬非可歸責於被告
      之事由，自難指被告違約。
  ２、社區內綠樹：原告所稱之高大綠樹之數量及種類非但於契約中完全無法由廣告
      內容得知，亦不符合「確定」之要件，自難認其屬於兩造間買賣契約內容之一
      部。被告即無債務不履行可言。
  ３、社區外圍戲水溪：依系爭廣告內容觀其文義，即知其真義僅在敘述被告社區外
      圍溪水之景觀，不及於其他，況整治溪水所耗費之人力及財力，較興建整批社
      區有過之而無不及，並涉及國家與地方政府之水利工程計劃，更非被告一建商
      所能置喙，此為眾所周知之經驗法則。參以交易習慣上，建商僅就所交付予買
      受人之公共設施及室內設施（即買賣標的物）負擔保責任，足見客觀上顯難自
      廣告內容解釋出被告有整治溪水之義務，是原告主張被告有整治溪流之義務云
      云，顯已違背經驗法則及社會常情。自難認為有理由。
  ４、露天咖啡區、品茗奕棋區、陽光槌球場：被告確實已依據該配置圖露天咖啡區
      、品茗奕棋區、陽光槌球場之硬體空間，為原告所自認，顯已足供作前開用途
      ，原告指被告有提供前開軟體設備之義務云云，顯非可採。
  ５、交通費部分：原告等主張被告未依約交付九人座社區巴士，實則被告已交付面
      額四十七萬一千元之支票可供其另行採購車輛為替代給付，惟遭「薄荷社區」
      管理委員會主任委員徐玉玲、林燦興拒領，今原告等主張請求被告給付因未交
      付社區巴士，所支出交通費之損害，共計九十三萬六千元云云。惟查原告等主
      張被告所應交付九人座社區巴士之對象，係全體薄荷社區居民，被告縱因原告
      等拒絕替代給付以致未對全體薄荷社區居民為給付，所受損害之對象應為全體
      薄荷社區居民，原告等人因被告未給付社區巴士至多僅有反射利益受侵害，自
      不得據此請求損害賠償。退萬步言，縱認原告等得請求交通費，一台九人座國
      產之社區巴士至多市價六、七十萬元，且係提供給全體薄荷社區居民使用，而
      原告等三人所請求之交通費損害即高達九十三萬六千元，請求計算之標準亦不
      合理。
  ６、多功能會議、視聽中心及交付冷氣機四台：被告確實已依據該剖視圖提供小牛
      頓圖書館、多功能會議及視聽中心之硬體空間、若干桌椅及四百五十冊圖書（
      圖書遭社區管理委員會拒收），顯已足供作前開用途；而檢視前開剖視圖並無
      空調、視聽中心設備等圖樣，益見原告主張交付冷氣機之請求，洵屬無據。
  ７、警衛中心建物之結構：又原告主張據被告銷售平面圖，警衛中心應屬ＲＣ結構
      ，外貼方塊磚，被告擅改為木造云云。惟遍觀買賣契約書並未就被告提供設置
      警衛室之材質為任何約定，被告復有變更建材之權限，是原告主張警衛中心建
      物應採ＲＣ結構已屬無據。
  ８、施作木質美術線板：按依兩造房地買賣契約書附件四之特約條款，足見被告依
      約保有改用同等級建材、公共設施及壹樓庭園之修改權。且被告就系爭建築工
      地建有Ａ、Ｂ二棟建築物，其中Ａ棟採挑高設計，Ｂ棟則無，因此在各樓層平
      頂設計上，Ｂ棟天花板有施作「成本較低」之美術線板，然因考量Ａ棟建築係
      挑高設計，為增加其美觀，被告不計成本，採用「成本較高」之輕鋼架設計，
      且依雙方契約所載，為維護整體社區建築物之精緻格調，被告公司本保有公共
  ９、電線規格部分：關於公設機電電線以一．六ｍｍ冒充二．○ｍｍ規格，在地下
      一、二層估計約九百五十八米，在Ａ棟樓梯間估計約二千二百三十米云云。查
      被告就系爭工程興建之電路配線完全依約施作，絕無原告所指稱以一．六ｍｍ
      規格之電線冒充二．○ｍｍ規格電線之情事。按被告依約發包電工廠商承作系
      爭工地之電路配線，完全依約施作，其負載電荷為二十安培，規格均為二．○
      ｍｍ，至於原告指一．六ｍｍ規格之部分，實係「銅接地導線」之誤，並非「
      負載電線」，況此種施作模式完全符合國家安全檢驗標準，且從現場照片看來
      被告已完全依照國家標準施作，其較細之綠色線段為接地導線。
  １０、夜間指示燈部分：關於原告所指公共區域電燈開關面板未附夜間指示燈云云
        ，實則被告為使住戶享受更高之居住品質，就室內皆使用附指示燈之開關面
        板，鑑定報告指稱A、B兩棟均應改採國際廠牌之夜間指示燈，顯然不實。
  １１、地下停車場二吋以上橫管穿樑施作部分：按一幢建築物最重要支撐力量係來
        自於建築物之樑柱，若樑柱施工品質不佳，或因人為破壞導致其支撐力道不
        足，即可能導致建築物倒蹋並危及住戶生命安全。因此樑柱之施工應儘量保
        持其完整未受穿樑之狀態，以免破壞樑柱之主體結構，進而發生建物倒塌危
        及居民生命、財產之安全，此為樑柱施工之最高指導原則。查被告於施作樑
        柱完全遵照建築法規及其相關規定，於裝設配管施工時，依「建築排水衛生
        須在樑澆置混凝土前預留套管，易言之，就樑柱施工之標準而言，任何管線
        之配設以「不穿樑」為原則，然依原告主張卻恰與樑柱施工最高指導原則相
        悖。
  １２、I.C.I.乳膠漆部分：被告將社區之室內油漆工程委由力峰油漆工程行及冠育
        有限公司分別施作，並指定屋內牆壁使用ＩＣＩ乳膠漆。至於鑑定報告指稱
        室內牆面未以ＩＣＩ乳膠漆作油漆，Ａ、Ｂ兩棟估計面積約九千八百六十八
        坪，但會勘僅作三戶部分約計二百二十五坪云云。惟建築師公會係建築結構
        專家，並非化學分析專家，其如何鑑定系爭標的未塗ＩＣＩ乳膠漆，其所作
        之鑑定報告公信力更是令人難以認同。且若以此部分鑑定意見即遽認原告就
        系爭標的未塗以ＩＣＩ乳膠漆，未免過於武斷。
  １３、ＰＶＣ管部分：就原告所指及鑑定報告稱：「室內電器管路以軟管冒充ＰＶ
        Ｃ管，經查係室內浴廁開關管路軟管應改作ＰＶＣ硬管，數量估計約六百五
        十三米云云。惟查被告依約就工程暗管配線，應採用大洋、南亞正字標記之
        ＰＶＣ管，然並未言明究係使用ＰＶＣ硬管或ＰＶＣ軟管，此得由被告為因
        應工程需要自行決定，而非如鑑定報告所稱應改作ＰＶＣ硬管。又被告以大
        洋、南亞正字標記ＰＶＣ軟管作為暗管之配設，實因ＰＶＣ軟管之表面有環
        狀凹槽設計，非如硬管表面光滑，若以硬管作為暗管配置，不僅無法彎曲造
        成施工困難，日後亦將造成牆面龜裂影響美觀。
  １４、室內開關面板部分，就原告及鑑定報告稱：室內開關未使用東芝、國際產品
        ，就Ａ棟部分估計應更換九百八十二片云云。然被告就住戶室內開關及其面
        板設計完全採用正廠之國際牌產品無疑。
  １５、關於有抽風機無抽風口：原告主張浴室僅有抽風機但無抽風口，實則浴室之
        抽風機係利用管道間排氣，殊無每間浴室，均特別設立抽風口之必要。
  １６、關於修繕原告丙○○房屋八角窗漏水瑕疵，原告所主張之八角窗是否確有漏
        水之事實，其漏水狀況之發生是否係因被告施工所致，亦或係原告長期使用
        或使用不當所致，原告均未舉證以實其說。
（二）退萬步言，縱認被告之給付有瑕疵：
  １、關於公共設施部分，薄荷社區公共設備點交驗收清冊載明，驗收項目包括所有
      公共設施，即一四○米長之櫻花道等均在其中；至於室內設施部分，原告亦已
      簽署交屋確認書，其上載明上開房地各項建材設備及公共設施，乃經立書人親
      自檢驗點收，出賣人確已依約履行，並依約定本旨交付予立確認書人。足證「
      薄荷社區」管理委員會及原告對於所有公共設施及室內設施業已依約施作完畢
      ，並無異議，始在前開點交驗收清冊及交屋確認書簽名。
  ２、再退步言，若認前開點交驗收清冊及交屋確認書尚不足為被告已依約給付之證
      明，惟原告所主張之櫻花樹、綠樹未種植、無豐富藏書、空調設備、乃至於警
      衛室之材質等等，為外觀上施以通常之檢查，即得發見者，顯非屬不能即知之
      瑕疵，是原告對於上開瑕疵依法負有立即通知被告之義務，原告既疏未於點交
      時立即通知被告，則依上開法條之規定，視為原告業已承認受領前開公共設施
      及系爭房地，事後不得再主張有任何不合債之本旨之瑕疵。縱認被告之給付有
      瑕疵，原告所請求者，除斥期間亦已經過，不得再行請求損害賠償，因不完全
      給付與物之瑕疵擔保請求權競合時，應優先適用物之瑕疵擔保之規定，要無疑
      義。
（三）關於原告委託台北市建築師公會（下稱建築師公會）就本件系爭標的物所作之
      鑑定報告，有諸多失之客觀並悖於實情之處，洵不足採，玆陳述如後：
  １、建築師公會應僅係「工程結構專家」而非「園藝栽種專家」，亦非「化學分析
      專家」，更非「水電工程專家」，然就其本案所受託鑑定之項目，可謂「均非
      其專業領域」，是其鑑定結果多有與實情不符且又荒誕不經之謬論，已喪失鑑
      定機關應有之客觀、超然立場，則其鑑定結果，自不足作為本件判決之基礎，
      合先敘明。
  ２、關於鑑定報告指稱：社區內未種植一四○米櫻花樹圍籬及榕樹未達五十棵部分
      ，依鑑定報告，所謂櫻樹以每二．五米種植一棵之根據何在，是故關於本件系
      爭櫻樹栽種究應隔多少距離，當事人間並無以契約明定，鑑定機關就此實不應
      越俎代庖而表示意見。
（四）原告援引消費者保護法五十一條及公平交易法第三十二條第一項規定，向被告
      請求懲罰性賠償金云云。惟上開法條均明示以企業經營者之故意所致之損害為
      請求之要件；本案被告並無債務不履行之情節，已如前述，退萬步言，縱認被
      告就債務之履行有不完全之情形，惟原告並未舉證證明被告所為乃出於故意，
      是原告所請求者，即不符合前開規定之要件，自難認為有理由。
三、證據：士林地檢署不起訴處分書影本一份、士林地方法院刑事判決影本一份、高
    等法院刑事判決影本一份、驗收清冊影本一紙、交屋確認書影本四紙、使用執照
    影本一紙、屋內線路裝置規則影本一份、照片十三紙、確認書影本一紙、施工標
    準圖影本一份為證。
丙、本院依職權調閱台灣士林地方法院八十七年度自字第二一三號卷宗。
    理  由
一、原告主張被告於台北縣汐止鎮○○段下寮小段一一二三、一一二三之三、一一二
    三之五、一一二四、一一二五、一一二六地號土地上，興建推出名為「薄荷社區
    」之預售屋。原告甲○○、丙○○、丁○○三人，乃分別於八十四年五月廿七日
    ，八十四年三月廿八日及八十四年二月十五日，買受薄荷社區預售屋各乙戶，並
    分別與被告簽訂房屋土地買賣合約書。被告於廣告銷售期間，即標榜該處是一有
    如桃花源般，除自然環境優越外，該公司並一再強調其公共設施完善，例如計劃
    在中庭興建一排「一四○米長的櫻花庭園」，並有社區九人座巴士等。詎房屋於
    八十六年八月興建完工後，原告等陸續遷入居住，卻始終未見被告當初廣告銷售
    上各項「高品質公設」規劃之承諾。直到八十六年九月廿七日，被告未依約且拒
    絕將各項公共設施興建交付予全體住戶時，原告等始查知被告確有債務不履行及
    違反公平交易法、消費者保護法中不實廣告之情，爰依民法第二百二十七條、公
    平交易法第二十一條、第二十四條、第三十一條、第三十二條、消費者保護法第
    二十二條、第五十一條請求被告於座落於台北縣汐止鎮○○段下寮小段一一二三
    、一一二三之三、一一二三之五、一一二四、一一二五、一一二六地號基地上之
    薄荷社區內，施作如附表一、二所列之工作項目並交付附表三所列項目予薄荷社
    區管理委員會，並請求被告分別賠償原告如聲明第二項所示之金額等語。
二、被告則辯稱為提供住戶優良之居家環境，被告所提出之給付，符合債之本旨，無
    不完全給付之情事；退萬步言，縱認被告之給付有瑕疵，公共設施部分，薄荷社
    區公共設備點交驗收清冊載明，驗收項目包括所有公共設施，至於室內設施部分
    ，原告亦已簽署交屋確認書，其上載明上開房地各項建材設備及公共設施；再退
    步言，若認前開點交驗收清冊及交屋確認書尚不足為被告已依約給付之證明，惟
    原告所主張之櫻花樹、綠樹未種植、空調設備、乃至於警衛室之材質等等，為外
    觀上施以通常之檢查，即得發見者，顯非屬不能即知之瑕疵，是原告對於上開瑕
    疵依法負有立即通知被告之義務，視為原告業已承認受領前開公共設施及系爭房
    地；退萬步言，縱認被告就債務之履行有不完全之情形，惟原告並未舉證證明被
    告所為乃出於故意，是原告所請求者，即不符合前開規定之要件，自難認為有理
    由等語。
三、兩造不爭執之事實：被告於台北縣汐止鎮○○段下寮小段一一二三、一一二三之
    三、一一二三之五、一一二四、一一二五、一一二六地號土地上，興建推出名為
    「薄荷社區」之預售屋。原告甲○○、丙○○、丁○○三人，乃分別於八十四年
    五月廿七日，八十四年三月廿八日及八十四年二月十五日，買受薄荷社區預售屋
    各乙戶，並分別與被告簽訂房屋土地買賣合約書。
四、按廣告之性質，本在引起消費者之購買欲望，難免有吹噓之情形，因而學者亦認
    為有可容許之吹噓存在。且如法律對廣告要求內容與事實需完全一致時，將使廣
    告不足吸引消費者之注意，抹殺廣告應有之功能，職是之故，成為法律規範對象
    之虛偽不實廣告，應限於其虛偽不實致消費者陷於錯誤及導致其購買商品或接受
    服務決定之虞，而所謂引人錯誤廣告，係指廣告主利用廣告技巧、手法，誇張或
    歪曲事實、遺漏重要事實，使消費者有陷於錯誤之虞，並足以造成消費者或廣告
    主同業之損失。足見若廣告內容不符合債之標的「合法」、「可能」、「確定」
    三要件，或該事實並非重要，或廣告內容可得而知係為美術設計上之美觀需求，
    即不得主張被告應依廣告內容為給付。經查，
（一）一百四十米長之櫻花庭園部分：系爭廣告固然載明：「一排一四○米長的櫻花
      庭園」等語，惟由其上之用語，僅係表示在一百四十米長的範圍內將種植一排
      櫻花樹，而現場已種植十二棵櫻花樹等情，此有台北市建築師公會九十年一月
      四日九０（十二）鑑字第００二二號鑑定報告在卷可稽，被告既已種植十二棵
      櫻花樹，且所種植之樹木數量亦非明顯不足，是原告主張被告就無法施作一百
      四十米櫻花步道部分，應按比例各返還原告一萬元等語，並無理由。
（二）種植榕樹五十棵部分：雖被告之中庭俯視圖繪有綠地及綠樹，惟廣告之性質，
      主要係引起消費者之購買欲望，因此於美術設計上，常會有若干構圖，如綠地
      、來往行人、路邊大樹、甚至車輛等等，不一而足，一般人於客觀上均可得而
      知此僅屬美觀用途，當不致於發生誤認，且於廣告中並無法看出綠樹之數量及
      種類內容，況被告於現場亦種植榕樹六棵、柳木七棵，被告並無債務不履行之
      情形。
（三）興建錦鯉池、設置安全系統監護，及可供住戶步行抵達戲水溪之步道部分：依
      系爭廣告內容「自山澗一路引吭而下，：：：忽而蜿蜒成灣，有錦鯉可觀，依
      地勢落差可垂釣，並在安全系統監護下，輕輕哼著水歌：：：」，惟綜觀其文
      義，即知其真義僅在敘述被告社區外圍溪水之景觀，是原告請求被告興建錦鯉
      池、設置安全系統監護，及可供住戶步行抵達戲水溪之步道，並無理由。
（四）露天咖啡區、品茗奕棋區、陽光槌球場部分：查被告固於「一樓平面配置圖」
      繪有前開區域，姑不論其上並未繪出烹煮咖啡之設備、品茗之換水設備、槌球
      場之設備，即從該配置圖名稱，顧名思義，客觀上亦可得知該圖之真義僅在表
      示一樓空間之配置，並非謂被告有提供前開軟體設備之義務，且被告確實已依
      據該配置圖露天咖啡區、品茗奕棋區、陽光槌球場之硬體空間，為原告所自認
      ，顯已足供作前開用途，原告指被告有提供前開軟體設備之義務云云，顯非可
      採。
（五）交付多功能會議及視聽中心之器材設備，及交付冷氣機四台部分：原告固主張
      依據「地下一樓設施剖視圖」，被告有提供空調、視聽中心設備等義務云云。
      惟查細觀前開剖視圖，其上尚有假人若干，足見其僅屬美術設計上之需求而繪
      製者，亦為一般人可得而知，且被告確實已依據該剖視圖提供多功能會議及視
      聽中心之硬體空間、若干桌椅，顯已足供作前開用途；而檢視前開剖視圖並無
      空調、視聽中心設備等圖樣，況原告亦不爭執其內已設置抽風設備，故原告主
      張交付多功能會議及視聽中心之器材設備，及交付冷氣機四台之請求，洵屬無
      據。
五、次按依兩造房地買賣契約書附件四「建材與設備」之特約條款：「（一）上開表
    列之各項施工建材及設備，均由建方視市場供需，及建物實際情況，依上開表列
    規定自行選購品牌施做，且為顧及本社區視覺美觀，其中公共設施及外牆施用品
    牌與色澤均由建方配合整體設計選購施做，甲方絕無異議。（二）為維護整體社
    區建築物之精緻格調，本公司保有各立面、公共設施及壹樓庭園之修改權，並得
    改用同等級建材，甲方絕無異議」，足見被告依約保有改用同等級建材及各立面
    、公共設施及壹樓庭園之修改權。經查，
（一）施作興建ＲＣ結構之警衛中心部分：原告主張據被告銷售平面圖，警衛中心應
      屬ＲＣ結構，外貼方塊磚，被告擅改為木造云云。惟契約已載明被告有變更建
      材之權限，且就警衛室之功能，僅在提供社區警衛遮風避雨之用，而被告所提
      供之木造材質警衛室，實質上確可提供警衛室值勤使用，故原告請求被告施興
      建ＲＣ結構之警衛中心，即屬無據。
（二）施作木質美術線板於各樓層電梯間門廳平頂，及因花台底牆非ＲＣ結構而請求
      損害賠償部分：依兩造房地買賣契約書附件四之特約條款，足見被告依約保有
      改用同等級建材、公共設施及壹樓庭園之修改權，且被告所為之給付，並無減
      損該建材或公共設施之通常使用價值，故原告請求被告施作木質美術線板於各
      樓層電梯間門廳平頂，及請求損害賠償，亦屬無據。
六、原告另主張被告應將社區內公共區域之所有電燈開關面板，施作更換為附有夜間
    指示燈，及社區地下層停車場內所有二英吋以上橫管（含二英吋）管路，施作穿
    樑並作套管施工云云，惟稽原告前揭主張之依據，是於竣工圖所翻拍等情，為原
    告所自承，惟竣工圖非屬兩造間契約之一部分，故原告之前開主張，並無理由。
七、原告又主張被告應將渠等三人所有室內牆面重新以ＩＣＩ乳膠漆施作云云，惟被
    告將社區之室內油漆工程委由力峰油漆工程行及冠育有限公司分別施作，並指定
    屋內牆壁使用ＩＣＩ乳膠漆等情，有工程合約二份為證，證人即力峰油漆工程行
    負責人陳慶榮及冠育有限公司負責人梁銘玉亦於台灣士林地方法院八十七年度自
    字第二一三號案件中證稱確實使用ＩＣＩ乳膠漆承作薄荷社區工地等情，業據本
    院依職權調閱台灣士林地方法院八十七年度自字第二一三號卷宗，經核無訛，堪
    認被告確已於原告之室內牆面施作ＩＣＩ乳膠漆，鑑定報告雖指稱室內牆面未以
    ＩＣＩ乳膠漆作油漆部分約計二百二十五坪云云，惟被告自八十四年二月即開始
    陸續交屋，迄建築師公會為第一次鑑定之八十九年一月十日止，其間已相隔將近
    四年，鑑定機關所鑑定者，究係為「原漆」或事後由住戶所重新粉刷之「新漆」
    ，未見鑑定報告提出說明，是鑑定報告並不足採，被告既已依約使用ＩＣＩ乳膠
    漆施作，原告主張渠等三人所有室內牆面重新以ＩＣＩ乳膠漆施作云云，即屬無
    據。
八、原告另主張被告應將社區內Ａ棟建築物內所有公設機電之一點六ｍｍ規格電線，
    施作更換為二點０ｍｍ規格電線，原告所有室內以蛇管充之電器管路，施作改為
    大洋、南亞正字標記ＰＶＣ管，以及原告丙○○、丁○○所有室內開關面板，施
    作改為東芝、國際牌出產之面版等語，惟據原告之聲明，無法特定其請求之標的
    ，經本院於九十二年一月二十日及九十二年三月二十八日命原告特定並補正前揭
    聲明，原告迄未補正，其前揭請求，並無理由。
九、原告又主張被告應將其所有浴室內抽風機，施作安置於抽風口云云，惟被告抗辯
    抽風機係利用管道間排氣，殊無每間浴室，均特別設立抽風口之必要等語，原告
    復未舉證證明抽風機必定施作安置抽風口之必要，原告之前揭請求，顯屬無據。
十、原告丙○○另主張被告應修繕其所有室內八角窗漏水瑕施云云，惟被告否認原告
    丙○○之室內八角窗有漏水之情形，原告丙○○復未舉證以實其說，原告之前揭
    請求，並無理由。
十一、復按因可歸責於債務人之事由，致為不完全給付者，債權人得依關於給付遲延
      或給付不能之規定行使其權利；債務人遲延者，債權人得請求其賠償因遲延而
      生之損害；民法第二百二十七條第一項及第二百二十三條第一項分別定有明文
      。本件被告本應依約交付九人座巴士供社區居民對外交通，但遲至今日始終未
      為給付，被告雖抗辯其已交付面額四十七萬一千元之支票可供另行採購車輛為
      替代給付，惟遭薄荷社區管理委員會主任委員徐玉玲、林燦興拒領等語，惟被
      告並未向全體區分所有權人為給付提出之通知，故仍不能解免其給付遲延之責
      任，原告請求賠償因其遲延所生損害，為有理由。又按當事人已證明受有損害
      而不能證明其數額或證明顯有重大困難者，法院應審酌一切情況，依所得心證
      定其數額，民事訴訟法第二百二十二條第二項有明文之規定。本院斟酌原告所
      車無法抵達；而原告甲○○於八十六年至八十九年間，任職於台北市○○○路
      ○段美商施貴寶公司，之後任職於汐止市○○路○段之捷登科技公司（汐止火
      車站旁），原告甲○○之子章鴻三，現為中華技術學院學生（位於南港中央研
      究院旁），八十六年至九十年間，分別就讀汐止火車站旁之汐止秀峰國中與松
      山火車站旁之協和工商，二子章鴻才，原就讀汐止秀峰國小，秀峰國中，現就
      讀基隆高中；原告丙○○與妻子田靜怡，分別任職於美商安麗公司（位台北市
      ○○○路）與華視文化公司（位於台北市○○○路）；原告丁○○任職於汐止
      康晉宇宙科技公司，子女原就讀五堵再興幼稚園，現就讀秀峰國小，原告自八
      十六年起，每日上班前皆需先至學校送孩子上學，下班後，再去接孩子放學，
      因被告未提供交通車輛，對原告造成之不便等情，認被告應各賠償原告十萬元
      為適當。
十二、末按給付無確定期限者，債務人於債權人得請求給付時，經其催告而未為給付
      ，自受催告時起，負遲延責任，民法第二百二十九條第二項有明文之規定。查
      本件係屬無確定期限之債務，被告自收受訴狀繕本之翌日（即八十八年八月十
      一日）始負遲延責任。從而，原告請求被告各給付十萬元，並自八十八年八月
      十一日起至清償日止，按年息百分之五計算之利息，為有理由，應予准許，逾
      此部分之請求，則無理由，應予駁回。
十三、本判決第一項所命給付之金額未逾五十萬元之判決，爰依民事訴訟法第三百八
      十九條第一項第五款宣告假執行，又被告陳明願供擔保，請求宣告免予假執行
      ，就原告勝訴部分，核無不合，茲酌定相當之擔保金額，予以准許。至原告敗
      訴部分，假執行之聲請已失所附麗，應併予駁回。
十四、因本案事證已臻明確，兩造其餘主張陳述及所提之證據，均毋庸再予審酌，附
      此敘明。
十五、結論：本件原告之訴為一部有理由、一部無理由，依民事訴訟法第七十九條、
      第八十五條第一項前段、第三百八十九條第一項第五款、第三百九十二條，判
      決如主文。
中　　　華　　　民　　　國　　九十三　　年　　　四　　　月　　二十八　日
                    民事第六庭  法  官    郭美杏
正本係照原本作成
如對本判決上訴，須於判決送達後廿日內向本院提出上訴狀
中　　　華　　　民　　　國　　九十三　　年　　　四　　　月　　二十八　　日
                                          書記官    潘惠梅
